臺灣臺中地方法院刑事判決
110年度交易字第1554號
公  訴  人  臺灣臺中地方檢察署檢察官
被      告  廖信發


上列被告因過失傷害案件，經檢察官提起公訴（110年度偵字第2
8486號），本院判決如下：
    主    文
廖信發犯過失傷害罪，處拘役伍拾伍日，如易科罰金，以新臺幣
壹仟元折算壹日。
    犯罪事實
一、廖信發於民國109年6月27日晚間駕駛車牌號碼0000-00號自
    用小客車(下稱6366-ZD號汽車)，沿臺中市北屯區榮德路由
    陳平路往四平路方向行駛，嗣於同日晚間10時38分許，行經
    榮德路與榮德二路交岔路口時，本應注意行經無號誌之交岔
    路口時，應減速慢行，作隨時停車之準備，而依當時天候晴
    、夜間有照明、柏油路面乾燥、無缺陷及無障礙物，視距良
    好等情，並無不能注意之情事，竟疏未注意及此，貿然行駛
    ，適有陳信宏駕駛車牌號碼000-000號普通重型機車(下稱J7
    W-565號機車)搭載其妻OH CHING CHING（馬來西亞籍，中文
    名：胡清清，下稱胡清清）沿臺中市北屯區榮德二路由松竹
    路往雷中街方向行駛至該路口，亦疏未注意車道上劃有倒三
    角讓路線標示時，應減速接近，先停止於交岔路口前，讓幹
    線道車優先通行後，方得續行，兩車發生碰撞，致陳信宏因
    而受有四肢多處擦挫傷、顏面擦挫傷、右手第一掌骨骨折、
    左腳第二及第五蹠骨骨折之傷害（陳信宏告訴過失傷害部分
    ，經檢察官另為不起訴處分），胡清清則受有右腳內側楔形
    骨脫位、右腳第1.2.3.4.5掌骨開放性骨折合併感染及右側
    脛骨腓骨骨折之傷害。
二、案經胡清清告訴臺灣臺中地方檢察署檢察官偵查起訴。
    理    由
一、證據能力：
　㈠按被告以外之人於審判外之陳述，雖不符刑事訴訟法第159條
    之1至第159條之4之規定，而經當事人於審判程序同意作為
    證據，法院審酌該言詞陳述或書面陳述作成時之情況，認為
    適當者，亦得為證據；當事人、代理人或辯護人於法院調查
    證據時，知有刑事訴訟法第159條第1項不得為證據之情形，
    而未於言詞辯論終結前聲明異議者，視為有前項之同意，刑
    事訴訟法第159條之5定有明文。查本案認定事實所引用被告
    廖信發以外之人於審判外之陳述，公訴人、被告於審判期日
    均表示無意見而不爭執，亦未聲明異議，審酌上開證據資料
    製作時之情況，尚無違法不當及證明力明顯過低之瑕疵，亦
    認為以之作為證據應屬適當，揆諸上揭規定，認前揭證據資
    料均有證據能力。
　㈡次按除法律另有規定外，實施刑事訴訟程序之公務員因違背
    法定程序取得之證據，其有無證據能力之認定，應審酌人權
    保障及公共利益之均衡維護，刑事訴訟法第158條之4定有明
    文。本案所引用之非供述證據，與本案均具有關聯性，並無
    證據證明係公務員違背法定程序所取得，復經本院依法踐行
    調查程序，是依刑事訴訟法第158條之4之反面解釋，自應認
    均具有證據能力。
二、認定犯罪事實所憑之證據及理由：
  ㈠訊據被告固坦承有於109年6月27日晚間駕駛6366-ZD號汽車，
    沿臺中市北屯區榮德路由陳平路往四平路方向行駛，嗣於同
    日晚間10時38分許，行經榮德路與榮德二路交岔路口時，適
    有陳信宏騎乘J7W-565號機車搭載告訴人胡清清沿臺中市北
    屯區榮德二路由松竹路往雷中街方向行駛至該路口，兩車發
    生碰撞，致陳信宏因而受有四肢多處擦挫傷、顏面擦挫傷、
    右手第一掌骨骨折、左腳第二及第五蹠骨骨折之傷害，告訴
    人則受有右腳內側楔形骨脫位、右腳第1.2.3.4.5掌骨開放
    性骨折合併感染及右側脛骨腓骨骨折之傷害之事實，惟矢口
    否認有何過失傷害之犯行，辯稱：我沒有過失，本案車禍是
    對方引起的，我有減速，發生車禍碰撞之時我已經減速到快
    要靜止，我原本時速50、60公里，減速到時速10公里以下，
    我認為是陳信宏車速遠高於限速跟我的車速云云。經查：
　⒈被告於109年6月27日晚上，駕駛6366-ZD號汽車，沿臺中市北
    屯區榮德路由陳平路往四平路方向行駛，嗣於同日晚上10時
    38分許，行經榮德路與榮德二路交岔路口時，適有陳信宏騎
    乘J7W-565號機車搭載告訴人沿臺中市北屯區榮德二路由松
    竹路往雷中街方向行駛至該路口，兩車發生碰撞，致陳信宏
    因而受有四肢多處擦挫傷、顏面擦挫傷、右手第一掌骨骨折
    、左腳第二及第五蹠骨骨折之傷害，告訴人則受有右腳內側
    楔形骨脫位、右腳第1.2.3.4.5掌骨開放性骨折合併感染及
    右側脛骨腓骨骨折之傷害等情，為被告所不爭執，核與陳信
    宏、告訴人於警詢、檢察事務官詢問時之陳述大致相符（見
    他卷第7至8頁、第17至20頁、第31頁，發查卷第21至23頁）
    ，並有臺中市政府警察局道路交通事故當事人登記聯單、中
    國醫藥大學附設醫院診斷證明書、臺中市政府警察局第五分
    局道路交通事故現場圖、道路交通事故調查報告表㈠、㈡、案
    發現場及車損照片、臺中市政府警察局交通事故補充資料表
    附卷可稽（見他卷第11頁、第15至21頁，發查卷第25至42頁
    、第47頁），此部分事實堪認為真。
　⒉按行車速度，依速限標誌或標線之規定，無速限標誌或標線
    者，應依下列規定：行經無號誌之交岔路口，應減速慢行，
    作隨時停車之準備，道路交通安全規則第93條第1項第2款定
    有明文。上開交通安全規則所揭示之注意義務，係因在交岔
    路口無交通號誌可供遵循，發生危險之可能性較高，為使駕
    駛人謹慎觀察路口之各種車況、保持適度警戒，故要求駕駛
    人減速慢行，採取可安全行駛之車速，作隨時停車之準備，
    以避免危險發生。被告考領有大貨車普通駕駛執照（見本院
    卷第17頁），其對上開規範應知甚詳，並應確實遵守。觀諸
    本案車禍發生現場之榮德路與榮德二路交岔路口，被告來向
    之道路筆直，無遮蔽物，案發時間雖為晚間，然依當時天候
    晴、夜間有照明、柏油路面乾燥、無缺陷、無障礙且視距良
    好等情，有臺中市政府警察局第五分局道路交通事故現場圖
    、道路交通事故調查報告表㈠、員警到場處理時所拍攝現場
    道路照片附卷可佐（見發查卷第25至27頁、第31至34頁），
    且被告於本院審理時亦供稱其當時行車之視線並無遮蔽（見
    本院卷第69頁），是被告依當時客觀情節並無不能注意之情
    事。再參臺中市政府警察局第五分局道路交通事故現場圖（
    見發查卷第25頁）及被告、陳信宏所陳述之行車方向，即被
    告當時由陳平路往四平路方向行駛，陳信宏沿臺中市北屯區
    榮德二路由松竹路往雷中街方向行駛之情形，衡以被告行車
    視線既無遮蔽，被告直行駛入上開交岔路口前如確實有降低
    速度並做隨時停車之準備，應可見J7W-565號機車沿臺中市
    北屯區榮德二路由松竹路往雷中街方向之直行而來亦進入上
    開交岔路口；然查被告於本院審理時供述：我看到陳信宏的
    機車時，我已經過停止線後，進路口等語（見本院卷第69頁
    ），於109年6月27日案發當日警詢時供稱：我過了停止線看
    到對方從左側直行過來，我馬上剎車，但前車頭仍與對方右
    側車身發生碰撞等語（見發查卷第45頁），於110年1月16日
    警詢時供述：我進入路口後看到對方就煞車，對方煞車不及
    ，因此發生碰撞等語（見發查卷第12頁），再詳觀現場暨車
    損照片及對照臺中市政府警察局第五分局道路交通事故現場
    圖（見發查卷第25頁、第32至33頁、第39至42頁），被告駕
    駛之6366-ZD號汽車前車頭直接迎面撞擊陳信宏騎乘之J7W-5
    65號機車之右側車身，兩車撞擊後停止於上開交岔路口中之
    位置，可見陳信宏當時騎乘J7W-565號機車已進入榮德路與
    榮德二路交岔路口，遭駕駛6366-ZD號汽車亦進入上開路口
    之被告迎面直接撞上，堪認被告於進入上開交岔路口時並未
    減速至作隨時停車之準備之程度，因此其進入榮德路與榮德
    二路交岔路口後始見陳信宏騎乘之J7W-565號機車亦進入同
    路口，煞避不及，兩車發生碰撞，造成告訴人即J7W-565號
    機車之乘客受有前開傷害。且觀6366-ZD號汽車之車頭顯有
    變形、引擎蓋掀起及凹陷之損壞情形，依該車輛損壞程度顯
    徵被告駕駛之6366-ZD號汽車撞擊陳信宏騎乘之J7W-565號機
    車之碰撞力道實非輕微，益見被告行經無號誌之交岔路口，
    未依規定減速慢行至可作隨時停車之準備至明。
　⒊且本件經送臺中市車輛行車事故鑑定委員會就車禍之原因進
    行鑑定結果略以：依卷附事故相關資料(含現場圖繪示標線
    劃設情形及兩車行向、當事人陳述、照片等），J7W-565號
    機車行向榮德二路近路口處繪設有"▽"讓路標線、為支線道
    ，6366-ZD號汽車行向榮德路為幹線道，J7W-565號機車未注
    意行駛幹線道之6366-ZD號汽車動態並暫停讓其先行，致與
    其發生碰撞，認係其疏失情節較重；惟6366-ZD號汽車行經
    無號誌交岔路口，未減速慢行至可作隨時停車準備，致無法
    避免本件事故，認仍有疏失。鑑定意見：陳信宏駕駛普通重
    型機車，行至無號誌交岔路口，支線道車未暫停讓多線道車
    先行，為肇事主因。廖信發駕駛自用小客車，行經無號誌交
    岔路口，未減速慢行作隨時停車之準備，為肇事次因等語，
    有臺中市車輛行車事故鑑定委員會111年3月31日中市車鑑字
    第1110001150號函及所附鑑定意見書在卷為憑（見本院卷第
    47至50頁），亦同本院上開認定被告過失之部分，更徵被告
    駕車行為有上開過失。而告訴人因本案車禍受有前開傷害，
    與被告之過失行為間顯有相當因果關係。至鑑定意見認陳信
    宏為本案車禍之肇事主因，然此係被告與陳信宏間過失程度
    之範疇，於被告過失責任之成立及因果關係之認定皆不生影
    響，附此敘明。另被告辯稱陳信宏超速部分，無論陳信宏有
    無超速，均不影響被告上開過失之認定，且參被告於110年1
    月16日警詢時供稱其車速為每小時50公里（見發查卷第13頁
    ），於本院審理時自承其於車禍時之行駛時速為60公里（見
    本院卷第69頁），陳信宏則於警詢時陳述渠當時車速約每小
    時30、40公里，而該路段之限速為每小時50公里(參臺中市
    政府警察局烏日分局道路交通事故調查報告表㈠，見發查卷
    第27頁)，比較上開行車速度與限速，難認陳信宏有何被告
    所辯情形，上述鑑定意見亦未認定陳信宏有超速之過失，卷
    內復無其他相關事證，自無從遽認陳信宏有超速之情形。是
    被告上開所辯，均無足取。
　㈡綜上所述，本案事證已臻明確，被告犯行堪以認定，應依法
    論科。
三、論罪科刑：
　㈠核被告所為，係犯刑法第284條前段之過失傷害罪。
　㈡被告在犯罪後未經發覺前，向到場處理之員警自首而接受裁
    判，此有臺中市政府警察局道路交通事故肇事人自首情形紀
    錄表在卷可參（見發查卷第51頁），爰依刑法第62條前段之
    規定，減輕其刑。
　㈢爰審酌被告駕駛動力交通工具參與道路交通，本應遵守相關
    交通法規，以維護交通安全，並確保自身及其他用路人之生
    命、身體及財產法益，竟疏未注意行經無號誌之交岔路口時
    ，應減速慢行，作隨時停車之準備，即貿然行駛，兩車閃避
    不及，肇生本案車禍事故，並使告訴人受有上開傷害，所為
    實有不該；又考量被告犯後否認犯行，雖有調解意願，但因
    雙方金額差距，尚未與告訴人達成和解、賠償損害之犯後態
    度，有本院臺中簡易庭調解事件報告書在卷可按，及衡其前
    科素行，有臺灣高等法院被告前案紀錄表附卷足查，再參酌
    告訴人受傷程度、被告於本案車禍之過失程度，暨被告於本
    院審理時自陳碩士畢業、從事製造業工程師，在家人經營的
    公司上班、有支薪、薪俸不固定，與父母、弟弟同住，無需
    其扶養照顧之人等語（見本院卷第70頁）等一切情狀，量處
    如主文所示之刑，並諭知易科罰金之折算標準。
據上論斷，應依應依刑事訴訟法第299條第1項前段，刑法第284
條前段、第62條前段、第41條第1項前段，刑法施行法第1條之1
第1項，判決如主文。
本案經檢察官林宏昌提起公訴，檢察官林文亮到庭執行職務。
中　　華　　民　　國　　111 　年　　6 　　月　　23　　日
                  刑事第十二庭  法  官  張意鈞
以上正本證明與原本無異。
如不服本判決應於收受送達後20日內向本院提出上訴書狀，並應
敘述具體理由；其未敘述上訴之理由者，應於上訴期間屆滿後20
日內向本院補提理由書（均須按他造當事人之人數附繕本）「切
勿逕送上級法院」。
告訴人或被害人如不服判決，應備理由具狀向檢察官請求上訴，
上訴期間之計算，以檢察官收受判決正本之日起算。
                                書記官  黃南穎
中　　華　　民　　國　　111 　年　　6 　　月　　23　　日
附錄本案論罪科刑法條全文：
中華民國刑法第284條
因過失傷害人者，處1年以下有期徒刑、拘役或10萬元以下罰金
；致重傷者，處3年以下有期徒刑、拘役或30萬元以下罰金。